臺灣高等法院刑事裁定
109年度抗字第621號
抗  告  人  
即  受刑人  洪鉉政



上列抗告人因聲請定其應執行刑案件，不服臺灣新北地方法院中
華民國109年3月31日所為定執行刑之裁定（109年度聲字第1138
號），提起抗告，本院裁定如下： 
    主  文
抗告駁回。
    理  由
一、原裁定意旨略以：受刑人洪鉉政因違反毒品危害防制條例等
    案件，先後經判處如附表所示之刑並確定在案，檢察官依受
    刑人請求（見臺灣新北地方檢察署109年度執聲字第755號卷
    【下稱執聲卷】第2頁）向臺灣新北地方法院（下稱原審法
    院）聲請定其應執行之刑，經原審法院審核卷證結果，認其
    聲請為正當，並審酌受刑人違反之罪質之犯罪類型、行為態
    樣、動機有別，所侵害為財產及個人身體法益，兼衡責罰相
    當與刑罰經濟之原則、行為次數及犯罪時間區隔，又考量受
    刑人之犯後態度，及審酌各罪之法律目的、受刑人違反之嚴
    重性、附表各罪彼此間之關聯性、數罪所反應受刑人之人格
    特性與傾向、對受刑人施以矯正之必要性、所犯數罪為整體
    非難評價，及貫徹刑法量刑公平正義理念之內部或外部界限
    （附表編號1至3，曾定其應執行有期徒刑2年7月確定）等情
    ，依刑事訴訟法第477條第1項、刑法第53條、第51條第5款
    、第50條第1項但書第1款等規定，定其應執行之刑為有期徒
    刑2年10月等語。
二、抗告意旨略以：㈠按刑法第51條數罪併罰定應執行刑之立法
    精神係為「限制加重」原則，而非累加方式加總定其應執行
    刑，是應考量處罰刑度其不法行為之內涵，並考量人之生命
    有限，酌定罪刑相當原則在多數犯罪定刑下，應有「責任遞
    減」原則之相適用來符合法律之正義。㈡次按法律上屬於自
    由裁量事項，並非概無法律上拘束，在法律上有其外部界限
    及內部界限，前者為法律之具體規定，法院得以具體選擇為
    適當之裁判，後者為法院秩序之理念所在，法院在裁判時，
    二者均不得有所逾越，在數罪併罰有二裁判以上應定其應執
    行刑之案件，法院所為刑之酌定，固屬自由裁量事項，然對
    法院之內部界限、外部界限，仍應受其拘束。又刑法第56條
    連續犯之規定，業於94年2月2日修正公布刪除，並於95年7
    月1日施行，而連續犯之所以廢除，係因實務界對於其「同
    一罪名」認定過實，所謂「概括犯意」經常連綿數年之久，
    且在採證上過於寬鬆，致過度擴張連續犯概念，併案浮濫造
    成不公之現象，在修正後基於連續犯原為數罪之本質反省之
    「公平原則」考量過去視為連續犯之犯罪原則上，應回歸數
    罪併罰，以藉此維護刑罰之公平性。又法院就裁量權之行使
    除不得逾越法律的規定範圍之外部界限外，尚應受比例原則
    、公平正義原則之規定謹守秩序之理，體察法律之規範、目
    的使其結果實質相當合於裁量之內部性界限，俾與立法趣旨
    相契合，亦即必須符合所適用法律授權之目的並受法律秩序
    之理念、法律感情及慣例等規範。㈢實施新法以來各級法院
    對其定應執行之案件，亦有最高法院103年台上字第3184號
    判決，被告所犯10次販賣2級毒品，判處有期徒刑38年4月，
    定應執行刑有期徒刑7年2月確定；臺灣高等法院臺中分院10
    4年度抗字第66號裁定，就被告因犯數起毒品案件，不服臺
    灣南投地方法院103年度聲字第905號裁定其應執行刑有期徒
    刑10年提出抗告，經裁定認有理由，重新更定執行刑為有期
    徒刑5年10月，獲減刑4年2月確定；臺灣新竹地方法院98年
    度聲字第2535號裁定被告涉犯吸食毒品、竊盜等罪，原共判
    刑有期徒刑3年6月，經數罪併罰，定應執行刑1年10月等案
    可供參考。㈣抗告人即受刑人洪鉉政（下稱抗告人）所犯吸
    用毒品罪為自戕行為並無侵害他人法益，其施用毒品所生危
    害實以自戕身心健康為主，對於他人生命、身體、財產等法
    益尚無明顯而重大實害，又施用毒品者均有相當程度之成癮
    性與心理依賴，其犯罪心態與般班刑事犯罪之本質並不相同
    ，應側重適當之醫學治療及心理矯治為宜。㈤綜上，抗告人
    數罪併罰部分，多為施用毒品等同一性質之罪名，相較於殺
    人、強盜等重罪科刑卻不遑多讓，豈有公平？且我國乃採寬
    嚴並濟之刑事政策，對於嚴重危害治安之犯罪，採重罰以有
    效壓制犯罪，另一方面對於危害社會較輕微之犯罪或有可能
    改善之犯罪，則採取緩和之刑，刑事政策上不採取刑罰應報
    主義而著重矯治與教化功能，而我國憲法、刑法博大精深、
    兼容並蓄，一法而適用全體人民，諸如前揭判決自相適用於
    本案，為此依法提起抗告，請求本著至公至正、悲天憫人、
    體恤民情之心，就前述責任遞減、限制加重、比例原則、罪
    刑相當、公平正義等定刑原則惠予抗告人公平公理之裁定云
    云。
三、按法律上屬於自由裁量之事項，並非概無法律性之拘束。法
    院就自由裁量權之行使，除不得逾越法律所規定範圍之外部
    性界限外，尚應受比例原則、公平正義原則之規範，謹守法
    律秩序之理念，體察法律之規範目的，使其結果實質正當，
    合於裁量之內部性界限，俾與立法本旨相契合。刑法第51條
    第5款規定數罪併罰，宣告多數有期徒刑者，應於各刑中之
    最長期以上，各刑合併之刑期以下，定其應執行之刑期，但
    不得逾30年，其就數罪併罰，固非採併科主義，而係採限制
    加重主義，就俱發各罪中，以最重之宣告刑為基礎，由法院
    參酌他罪之宣告刑，裁量加重定之，且不得逾法定之30年最
    高限制，此即外部性界限。法院為裁判時，二者均不得有所
    逾越。在數罪併罰，有二裁判以上，定其應執行之刑時，固
    屬於法院自由裁量之事項，然仍應受前揭外部性界限及內部
    性界限之拘束（最高法院96年度台上字第7583號、97年度台
    上字第2017號判決意旨參照）。又執行刑之量定，係事實審
    法院自由裁量之職權，倘其所酌定之執行刑，並未違背刑法
    第51條各款所定之方法或範圍（即法律之外部性界限），亦
    無明顯違背公平、比例原則或整體法律秩序之理念（即法律
    之內部性界限）者，不得任意指為違法或不當（最高法院10
    4年度台抗字第646號裁定意旨參照）。
四、經查：
　㈠本件抗告人所犯如附表所示各罪，經原審法院及本院分別判
    決確定在案，此有各該案號判決書（見執聲卷第4至12頁、
    第15至16頁）及本院被告前案紀錄表（見臺灣新北地方法院
    109年度聲字第1138號卷第4頁至第15頁反面）在卷可稽，嗣
    檢察官向犯罪事實最後判決之法院即原審法院聲請定其應執
    行之刑，原審法院經審核卷證結果，認聲請為正當，並審酌
    抗告人犯罪之態樣、情節及行為次數，並斟酌抗告人所犯如
    附表編號1至3所示之罪刑，曾經本院以108年度聲字第1345
    號裁定其應執行之刑為有期徒刑2年7月確定等情 ，就抗告
    人所犯如附表所示各罪，在各宣告刑中之最長期（有期徒刑
    2年）以上，各刑之合併刑期（有期徒刑3年2月外部限制；
    其中附表編號1至3部分，曾定應執行刑有期徒刑2年7月，加
    計附表編號4部分有期徒刑5月，內部限制）以下，定其應執
    行刑為有期徒刑2年10月，經核並未逾越刑法第51條第5款所
    定法律之外部性界限及內部性界限，屬法院裁量職權之適法
    行使，所為裁定於法並無不合。
　㈡又抗告人先後所為施用第二級毒品罪（1罪）、幫助詐欺取財
    罪（2罪）及販賣第三級毒品未遂罪（1罪）等罪間，均各自
    獨立，分別論罪處罰，則原審併以此等犯罪之次數、情節、
    所犯數罪整體之非難評價而酌定其應執行之刑如上，顯已衡
    酌抗告人所犯如附表所示各罪之犯罪類型、行為態樣、犯罪
    手段、動機、侵害法益性質，及其他是否有責任非難重複評
    價相關之情狀，亦無違公平原則及比例原則。抗告意旨雖援
    引其他案件之定刑並以其所犯之罪尚非重大，爭執原裁定所
    定之刑實屬過高云云，惟按數罪併罰之定應執行之刑，係出
    於刑罰經濟與責罰相當之考量，並非予以犯罪行為人或受刑
    人不當之利益，為一種特別的量刑過程，且不同案件之犯罪
    態樣、情節輕重、行為惡性、反社會人格程度均不相同，本
    難比附攀引他案量刑結果。本件原審所酌定之執行刑，既未
    違背刑法第51條各款所定之方法或範圍（即法律之外部性界
    限），亦無明顯違背公平、比例原則或整體法律秩序之理念
    （即法律之內部性界限），即不得任意指為違法或不當。從
    而，抗告人以其他無關之他案相比，空泛指摘原裁定不當，
    自無可採。
　㈢綜上，抗告人執上開抗告意旨對原審裁定而為指摘，為無理
    由，應予駁回。
據上論斷，應依刑事訴訟法第412條，裁定如主文。
中　　華　　民　　國　　109 　年　　4 　　月　　30　　日
                  刑事第三庭    審判長法　官  張惠立
                                      法　官  廖怡貞
                                      法　官  張江澤
以上正本證明與原本無異。
如不服本裁定，應於收受送達後五日內向本院提出再抗告狀。
                                      書記官  林明慧
中　　華　　民　　國　　109 　年　　5 　　月　　4 　　日

附表：
編      號  1 2 3 4 罪      名  施用第二級毒品罪  幫助詐欺取財罪 販賣第三級毒品未遂罪  幫助詐欺取財罪 宣  告  刑    有期徒刑4月   有期徒刑5月   有期徒刑2年   有期徒刑5月 犯 罪 日 期  106年3月10日13時許為警採尿回溯96小時內某時許 106.10.31、106.11.01、106.11.01、106.11.01    106.05.05 106.09.20、106.09.21、 偵察機關案號  新北地檢106年度毒偵字第4658號 新北地檢107年度偵字第5318號 新北地檢106年度偵字第14378號 新北地檢108年度偵字第14225號  最後事實  審 法  院     新北地院     新北地院       本院     新北地院  案  號 106年度簡字第618 6號 107年度簡字第366 6號 107年度上訴字133 4號 108年度簡字第546 9號  判  決日  期    106.10.12    107.06.08    107.07.04     108.09.09  確  定判  決 法  院     新北地院     新北地院      最高法院     新北地院  案  號 106年度簡字第618 6號 107年度簡字第366 6號 107年度台上字397 2號 108年度簡字第546 9號  判決確定日期    106.11.14     107.10.01     107.10.03    108.10.15 附         註  編號1至3經定應執行有期徒刑2年7月確定。